【裁判字號】    90,台非,173
【裁判日期】    900615
【裁判案由】    違反電子遊戲場業管理條例
【裁判全文】
最高法院刑事判決                                  九十年度台非字第一七三號
    上訴人  最高法院檢察署檢察總長
    被  告  甲○○
右上訴人因被告違反電子遊戲場業管理條例案件，對於台灣高雄地方法院中華民國八
十九年九月二十五日第一審確定判決（八十九年度鳳簡字第五七八號，起訴案號：台
灣高雄地方法院檢察署八十九年度偵字第一二九八四號），認為違法，提起非常上訴
，本院判決如左：
    主  文
上訴駁回。
    理  由
非常上訴理由稱：「按判決不適用法則或適用法則不當者，為違背法令，刑事訴訟法
第三百七十八條定有明文。又刑法第三十八條第一項第二款所謂供犯罪所用之物，須
與犯罪具月直接關係始足當之，原判決係以被告明知未向主管機關辦理營利事業登記
，不得經營電子遊戲場業，竟自民國八十九年三月起，在高雄市○○區○○路七五號
李蓮治所經營之泡沬紅茶店前，與李蓮治共同設置電子遊戲機具「金象王」一台，供
不特定人打玩，並以此營業，而認被告共同違反未依電子遊戲場業管理條例規定辦理
營利事業登記者，不得經營電子遊戲場業之規定，予以科處拘役肆拾日，是被告之犯
罪形態，僅係消極的未依電子遊戲場業管理條例規定辦理營利事業登記，而構成違法
，並非直接以扣案電子遊戲機具「金象王」作為未登記之犯罪工具，自難認該機具係
供犯罪所用之物，原判決依刑法第三十八條第一項第二款予以宣告沒收，應有適用法
則不當之違法，爰依刑事訴訟法第四百四十一條、第四百四十三條提起非常上訴，以
資糾正。」等語。
本院按：電子遊戲場業管理條例第十五條規定之「未依本條例規定辦理營利事業登記
者，不得經營電子遊戲場業」，係以未依該法為營利事業登記即經營電子遊戲場業為
犯罪構成要件，意指行為人除有未依法登記之消極行為外，尚有經營電子遊戲場業之
積極行為，始足當之，此與一般純粹消極不作為之犯罪，並非完全相同。本件原確定
判決事實引用檢察官聲請簡易處刑書認定：甲○○明知未向主管機關辦理營利事業登
記，不得經營電子遊戲場業，竟自民國八十九年三月間起，在高雄市○○區○○路七
十五號李蓮治所經營之泡沫紅茶店前騎樓之公眾得出入之場所，與有共同犯意聯絡之
李蓮治共同設置電子遊戲機具「金象王」一台，供不特定人打玩，並以此為營業，嗣
於同年五月八日下午二時四十分許，在上址為警當場查獲，並扣得電子遊戲機具八台
（其他八台為李蓮治與某不詳姓名男子共同所擺設）等情。即指被告未依法為營利事
業登記即擺設電子遊戲機具「金象王」一台營業，原確定判決因認扣案之上開電子遊
戲機具「金象王」一台，係被告所有且供本件營業犯罪所用之物，而依刑法第三十八
條第一項第二款規定宣告沒收，核無違誤。非常上訴意旨以本件非直接以扣案電子遊
戲機具作為未登記之犯罪工具云云，顯未斟酌本件之犯罪構成要件非僅係未為登記而
已，其指摘原確定判決諭知沒收係違法，難認為有理由，應予駁回。
據上論結，應依刑事訴訟法第四百四十六條，判決如主文。
中      華      民      國     九十     年      六      月     十五     日
                              最高法院刑事第十一庭
                                  審判長法官  林  增  福
                                        法官  邵  燕  玲
                                        法官  吳  昆  仁
                                        法官  陳  世  雄
                                        法官  惠  光  霞
      右正本證明與原本無異
                                              書  記  官
中      華      民      國     九十     年      六      月    二十二    日
                                                                        Ｒ


司法院資訊處製作；財團法人民間司法改革基金會備份。
